臺灣臺中地方法院刑事判決　　　　　　　95年度易字第3856號
公　訴　人　臺灣臺中地方法院檢察署檢察官
被　　　告　甲○○
選任辯護人　郭隆偉　律師
被　　　告　戊○○
被　　　告　乙○○
　　　　　　　　　　樓
選任辯護人　蘇哲科　律師
上列被告因竊盜案件，經檢察官提起公訴（95年度偵字第6800、
第14480號），本院判決如下：
    主    文
甲○○共同犯竊盜罪，處有期徒刑參月，如易科罰金，以銀元參
佰元折算壹日；又犯攜帶兇器竊盜罪，未遂，處有期徒刑伍月，
如易科罰金，以新台幣壹仟元折算壹日；應執行有期徒刑柒月，
如易科罰金，以銀元參佰元折算壹日。
戊○○共同犯竊盜罪，累犯，處有期徒刑伍月，如易科罰金，以
銀元參佰元折算壹日。
乙○○無罪。
    犯罪事實及理由
壹、犯罪事實: 戊○○前因違反毒品危害防制條例案件，經臺灣
    臺中地方法院判處有期徒刑四月確定，於民國九十二年八月
    二日執行完畢。緣甲○○與戊○○係朋友，而甲○○與乙○○則係男女朋友。
一、甲○○與戊○○共同基於意圖為自己不法所有之犯意聯絡，
    由不知情之乙○○駕駛甲○○所有之車牌號碼7876-HS號自
    小客車，搭載甲○○及戊○○二人，於九十五年一月十一日
    凌晨二時四十分許，至臺中縣豐原市○○路北一巷7號之車
    庫前，由甲○○持手提背包與戊○○下車後進入車庫，並由
    戊○○持不明物品，敲破丙○○所有之車牌號碼1303-HV號
    自小客車之車窗，並由戊○○入內竊取汽車音響及皮包1個
    （內有國民身分證、健保卡、機車駕駛執照、復華銀行信用
    卡2張、新竹銀行及郵局提款卡各1張）得手後逃逸。
二、甲○○另基於意圖為自己不法所有之犯意，於九十五年七月
    一日凌晨三時許，由不知情之乙○○駕駛其所有之車牌號碼
    5908-NH號自小客車，搭載甲○○，至臺中市○○區○○路
    一段八十九號前，甲○○即持其所有足供兇器使用之電動螺
    絲起子一支下車，蹲在丁○○所有停放於路旁騎樓下之車牌
    號碼5265-MR號自小客車右側，並持該螺絲起子，敲破該車
    右前車窗，欲侵入竊取汽車內之財物之際，遭行經該處之臺
    中市警察局第五分局偵查佐陳興隆發覺有異向前盤查，甲○○見狀逃離現場，致未得手。
貳、按現行刑事訴訟法為保障被告之反對詰問權，排除具有虛偽
    危險性之傳聞證據，以求實體真實之發見，於該法第一百五
    十九條第一項明定被告以外之人於審判外之言詞或書面陳述
    ，除法律有規定者外，不得作為證據。又被告以外之人於審
    判外之陳述，雖不符前四條之規定（即刑事訴訟法第一百五
    十九條之一至同條之四），而經當事人於審判程序同意作為
    證據，法院審酌該言詞陳述或書面陳述作成時之情況，認為
    適當者，亦得為證據；當事人、代理人或辯護人於法院調查
    證據時，知有第一百五十九條第一項不得為證據之情形，而
    未於言詞辯論終結前聲明異議者，視為有前項之同意，刑事
    訴訟法第一百五十九條之五定有明文。本件檢察官、被告、
    辯護人並未就卷內下列證據資料之證據能力有所爭執，且迄
    於言詞辯論終結前，均未主張有刑事訴訟法第一百五十九條
    第一項不得為證據之情形，是應認已同意卷內證據均得作為
    證據，且經本院審酌後，認無不適當之情形，應認本案調查
    之卷內證據均有證據能力，合先敘明。
參、訊據被告甲○○坦承犯罪事實欄一之竊盜犯行，惟矢口否認
    犯罪事實欄二之犯行，辯稱: 伊於前揭時、地因與乙○○吵
    架，遂下車踢自己車子，並因為很生氣，隨手拿起路旁水溝
    蓋上的木板，砸向停在後方的車輛發洩情緒，後來有人騎機
    車過來，伊很緊張以為是車主，遂趕快跑離，伊並無竊取該
    車輛音響之犯意云云，被告戊○○否認犯罪事實欄一之犯行
    ，辯稱: 伊受被告甲○○之邀欲前往東勢找甲○○友人，後
    來車輛駛至長壽路案發地點時，甲○○說要下去排泄，叫伊
    陪他下去，伊遂下車並在車庫外面等甲○○，甲○○出來後
    伊即跟在甲○○後面上車，伊有看到甲○○拿一個手提袋，
    惟伊係迨至本案開庭後才知甲○○當日係下手行竊云云。經
    查:
一、犯罪事實欄一部分:
(一)此部分事實，業據被告甲○○坦承不諱，並據證人丙○○於
    警詢、證人即被告甲○○就被告戊○○部分於本院證述明確
    (本院卷第一三二頁)，復有相片二十二幀及現場監視器影像
    光碟一份在卷可稽。
(二)卷附現場監視器影像光碟經勘驗結果：被告甲○○於影像時
    間02:46:34自車上手拿一黑色的類似手提袋子的物品，進入
    畫面左邊車庫，02:46:39另一名男子即被告戊○○從車上下
    來進入左邊車庫，嗣迨至02:53:23，被告甲○○、戊○○二
    人從左邊車庫走出，向畫面右側行進嗣離開監視器畫面等情
    （其中一名男子身上有背一個黑色包包、參台中縣警察局豐
    原分局警卷第十九頁相片編號十），此有勘驗筆錄在卷可稽
    ，又本案遭竊車輛係遭破壞車窗入內行竊，且所停放之車庫
    僅約足容納一台車（台中縣警察局豐原分局警卷第十六頁相
    片編號五參照），案發時復正值深夜時分，案發地點亦係社
    區住宅，無其它車輛往來，業據證人丙○○於警詢證述在卷
    ，並有前揭現場照片在卷可稽，被告戊○○既與被告甲○○
    一同進、出該車庫，復停留達約六分多鐘，參酌該車輛遭破
    壞玻璃及前揭現場環境觀察，衡情被告戊○○要無可能對該
    車輛遭竊一事毫無所悉，被告戊○○所辯顯不足採信，亦足
    認證人甲○○關與與被告戊○○共犯部分確與事實相符，事
    證明確，被告甲○○、戊○○此部分犯行均堪以認定。
二、犯罪事實欄二部分:
（一）此部分事實，業據被告甲○○於檢察官偵訊中坦承不諱（
      九十五年度偵字第六八○○號卷第三十六頁、九十五年度
      偵字第一四四八○號卷第七、八頁），核與證人即查獲之
      警員陳興隆於本院證稱：「當天我是騎乘警用機車，穿著
      便服，到上述路段停等紅燈，看到乙○○開箱型休旅車，
      看到甲○○從乘客座下車，直接蹲在被害人的車子右側車
      門旁邊，右前車窗就被敲破，以我的直覺他應該是準備要
      偷東西，我就騎機車騎到乙○○車子駕駛座旁邊，甲○○
      看到我過去叫他過來，他站起來就快速的往反方向跑掉」
      等語（本院卷第七十九頁）及證人謝嘉芸於本院證述被害
      情即相符，並有現場相片十幀在卷可稽。
（二）按刑法第三百二十一條第一項第三款之攜帶兇器竊盜罪，
      係以行為人攜帶兇器竊盜為其加重條件，此所謂兇器，其
      種類並無限制，凡客觀上足對人之生命、身體、安全構成
      威脅，具有危險性之兇器均屬之，且祇須行竊時攜帶此種
      具有危險性之兇器為已足，並不以攜帶之初有行兇之意圖
      為必要。螺絲起子為足以殺傷人生命、身體之器械，顯為
      具有危險性之兇器（最高法院七十九年台上字第五二五三
      號判例參照）。查被告甲○○於檢察官偵訊中業坦承其係
      以電動螺絲起子欲打破車窗入內行竊等語，參酌證人陳興
      隆、謝嘉芸於本院證稱：該5265-MR號自小客車右前車窗
      係完全破掉，玻璃碎片掉在車內，玻璃是從撞擊點往旁邊
      龜裂等語（本院卷第七十九、八十七頁），足見被告甲○○確係持質堅尖銳之器物破壞該車窗玻璃，被告甲○○於
      檢察官偵訊中前揭自白堪認與事實相符，被告甲○○係持
      客觀上對人之生命、身體、安全均構成威脅，而具有危險
      性之電動螺絲起子行竊堪予認定。
（三）證人陳興隆於本院證稱：被告甲○○等所乘坐之前揭車輛
      係順向停放，又甲○○於下車後，是馬上蹲在車輛旁邊等
      語（本院卷第八十四頁），參酌謝嘉芸前揭車輛係與路面
      垂直停放於騎樓下，此有相片一幀在卷可稽（台中市警察
      局第五分局警卷第三十八頁），則依與被告停放車輛同向
      之車行方向觀察，該5265-MR號自小客車右前車門、窗，
      適為同向車行方向視線之死角，苟被告甲○○係於生氣下
      踢自己車子、破壞他人車輛且接續而為，衡情其於盛怒下
      要無顧忌他人目光而刻意蹲下後始行破壞他人車輛之可能
      ，堪認被告甲○○於下車後逕蹲在該自小客車右側並敲破
      車窗，係為避免同向行車方向不特定路人注意所為之行為
      ，又證人陳興隆於本院並證稱：被告甲○○並無撿拾水溝
      蓋木板、踢自己車子或遭發現後拋棄木板的動作等語（本
      院卷第八十五頁），足徵被告甲○○前揭所辯亦屬無稽，
      不足採信。
三、綜上所述，本案事證明確，被告甲○○、戊○○所辯不足為
    採，其等犯行均堪以認定。
肆、論罪科刑之理由
一、新舊法比較（就犯罪事實欄一部分）
（一）被告甲○○、戊○○就犯罪事實欄一部分行為後，刑法第
      三十三條第五款業於九十四年二月二日修正公布，並自九
      十五年七月一日起施行；修正後刑法第三十三條第五款規
      定「罰金：新臺幣一千元以上，以百元計算之。」，與修
      正前刑法第三十三條第五款規定「罰金：一元以上。」不
      同。比較新舊法結果，以舊法較有利於行為人，新法並無
      對被告甲○○、戊○○較為有利之情形，故依刑法第二條
      第一項前段規定，本案關於法定刑罰金部分，自應適用行
      為時之法律即修正前刑法第三十三條第五款規定，決定其
      罰金部分之法定刑。
（二）被告戊○○犯罪時之刑法第四十七條規定：「受有期徒刑
      之執行完畢，或一部之執行而赦免後，五年以內再犯有期
      徒刑以上之罪者，為累犯，加重本刑至二分之一。」，修
      正後刑法第四十七第一項規定：「受徒刑之執行完畢，或
      一部之執行而赦免後，五年以內故意再犯有期徒刑以上之
      罪者，為累犯，加重本刑至二分之一。」查被告戊○○前
      受有期徒刑執行完畢，其於五年以內再故意犯本件之犯行
      （詳後述），無論依修正前、後之規定，均應論以累犯，
      故修正前、後之條文並無較有利或不利之情形，自應適用
      修正後刑法第四十七條第一項規定，論以累犯。
（三）被告甲○○、戊○○犯罪時之刑法第四十一條第一項前段
      規定：「犯最重本刑為五年以下有期徒刑以下之刑之罪，
      而受六個月以下有期徒刑或拘役之宣告，因身體、教育、
      職業、家庭之關係或其他正當事由，執行顯有困難者，得
      以一元以上三元以下折算一日，易科罰金」，被告甲○○
      、戊○○行為時之易科罰金折算標準，修正前罰金罰鍰提
      高標準條例第二條前段（現已刪除）規定，就其原定數額
      提高為一百倍折算一日，則本件被告甲○○、戊○○行為
      時之易科罰金折算標準，如以銀元三百元折算一日，經折
      算為新臺幣後，應以新臺幣九百元折算為一日。惟九十五
      年七月一日修正公布施行之刑法第四十一條第一項前段則
      規定：「犯最重本刑為五年以下有期徒刑以下之刑之罪，
      而受六個月以下有期徒刑或拘役之宣告者，得以新臺幣一
      千元、二千元或三千元折算一日，易科罰金。」比較修正
      前後之易科罰金折算標準，以九十五年七月一日修正公布
      施行前之規定，較有利於被告甲○○、戊○○，則應依刑
      法第二條第一項前段，適用修正前刑法第四十一條第一項
      前段規定，定其折算標準。
（四）被告甲○○所犯前揭二罪中之一罪係在新法施行前，而刑
      法第五十一條業於九十四年二月二日修正公布，並於九十
      五年七月一日施行，修正前刑法第五十一條規定：「數罪
      併罰，分別宣告其罪之刑，依左列各款定其應執行者：」
      其中第五款規定：「宣告多數有期徒刑者，於各刑中之最
      長期以上，各刑合併之刑期以下，定其刑期。但不得逾二
      十年。」修正後刑法第五十一條第五款規定：「宣告多數
      有期徒刑者，於各刑中之最長期以上，各刑合併之刑期以
      下，定其刑期。但不得逾三十年」，經比較結果，修正後
      刑法並非較有利於行為人，依刑法第二條第一項前段之規
      定，當應依修正前之刑法第五十一條，定其應執行之刑。
（五）刑法第四十一條第二項於九十四年二月二日修正公布，並
      於九十五年七月一日施行，修正後該條第二項規定：「前
      項規定於數罪併罰，其應執行之刑未逾六月者，亦適用之
      。」與修正前刑法第四十一條第二項之規定：「併合處罰
      之數罪，均有前項情形，其應執行之刑逾六月者，亦同。
      」不同，而為解決新舊法適用問題，刑法施行法於九十四
      年二月二日亦修正公布第三條之一，並自九十五年七月一
      日施行，修正後第三條之一第三項明定：「於九十四年一
      月七日刑法修正施行前犯併合處罰數罪中之一罪，且該數
      罪均符合第四十一條第一項得易科罰金之規定者，適用九
      十年一月四日修正之刑法第四十一條第二項規定。」基此
      ，本件就被告甲○○部分即應適用修正前刑法第四十一條
      第二項之規定，併予敘明。
（六）被告甲○○、戊○○行為後，修正後刑法第二十八條將共
      同實施犯罪修正為共同實行犯罪，屬法理明文化，不生新
      舊法比較。又刑法修正後關於應適用法條欄關於罰金之提
      高，應適用刑法施行法第一條之一第一、二項之規定，附
      此敘明 ( 台灣高等法院暨所屬法院九十五年度法律座談
      會第十九號提案參照)。
二、論罪科刑
（一）核被告甲○○、戊○○就犯罪事實欄一所為，係犯刑法第
      三百二十條第一項之竊盜罪，被告甲○○就犯罪事實欄二
      所為，係犯刑法第三百二十一條二項、第一項第三款之攜
      帶兇器竊盜未遂罪。公訴人論告意旨略以：被告甲○○、
      戊○○就犯罪事實欄一所為，係持不詳兇器且與被告乙○○共犯，故係涉犯結夥三人攜帶兇器加重竊盜罪，惟按攜
      帶兇器竊盜罪，所稱之兇器，乃依一般社會觀念足以對人
      之生命、身體、安全構成威脅，而具有危險性之「器械」
      而言，是如磚塊、石頭乃自然界之物質，尚難謂為通常之
      「器械」（最高法院九十二年度台非字第三十八號判決參
      照），查就犯罪事實欄一部分證人即被告甲○○於本院證
      稱：伊於車庫內回頭時發現玻璃破掉，並未看到戊○○持
      何物敲玻璃等語（本院卷第一二一頁），而該1303-HV號
      自小客車之車窗固遭敲破，惟究係遭何物品敲破，公訴人
      亦無其它舉證證明，是該物品固足認具相當之破壞力，惟
      是否係屬兇器仍有可疑，是自應為被告甲○○、戊○○有
      利之認定，又就犯罪事實欄一部分應為被告乙○○無罪之
      諭知（詳後述），是亦難認被告甲○○、戊○○此部分係
      屬結夥三人竊盜，從而公訴人就犯罪事實欄一部分起訴之
      法條應予變更。被告與甲○○、戊○○就犯罪事實欄一部
      分有犯意之聯絡，行為之分擔，均為共同正犯。
（二）被告戊○○有前揭刑案之執行情形，此有臺灣高等法院被
      告全國前案紀錄表及臺灣臺中地方法院檢察署刑案資料查
      註紀錄表各一份在卷可憑，其受有期徒刑執行完畢後五年
      以內，故意再犯本件有期徒刑以上之罪，為累犯，應依刑
      法第四十七條第一項之規定，加重其刑。被告甲○○就犯
      罪事實二部分已著手於犯罪行為之實行而不遂，為未遂犯
      ，本院衡其犯罪所造成之損害較輕，爰依刑法第二十五條
      規定減輕其刑。
（三）審酌被告戊○○素行不佳，被告甲○○於為犯罪事實欄一
      時素行尚佳，此有臺灣高等法院被告全國前案紀錄一份在
      卷可參，被告甲○○於犯罪事實欄一為警查獲後不知悔悟
      復為事實欄二之犯行，被告甲○○、戊○○所竊取及欲竊
      取之財物具相當價值，被告甲○○就犯罪事實欄一部分業
      與被害人丙○○達成和解，此有調解書一紙在卷可稽，惟
      被告甲○○就犯罪事實欄二部分與被告戊○○就犯罪事實
      一部分否認犯行，無悔改之意等一切情狀，分別量處如主
      文所示之刑，並諭知易科罰金之折算標準及就被告甲○○
      部分定其應執行之刑。
（四）被告甲○○就犯罪事實欄二部分所持以行竊之電動螺絲起
      子一支未據扣案（起訴書所誤載扣案螺旋起子係下述於該
      59 08-NH號自小客車內查扣之工具），是無證據足認該螺
      絲起子尚存在，且該物品僅係得沒收之物，財產價值亦甚
      輕微，爰不為沒收之諭知。至扣案前揭5908-NH號自小客
      車內查獲之工具一批、無線電及行動電話等物，無證據足
      認與本案有直接之關連性，亦無從為沒收之諭知。
伍、無罪部分
一、公訴意旨略以：被告乙○○就前揭犯罪事實欄一、二之犯行
    與被告甲○○、戊○○有犯意之聯絡及行為之分坦，因認被
    告乙○○亦涉犯前揭罪嫌。
二、按犯罪事實應依證據認定之，無證據不得認定其犯罪事實。
    又不能證明被告犯罪者，應諭知無罪之判決，刑事訴訟法第
    一百五十四條第二項、第三百零一條第一項分別定有明文。
    又認定不利於被告之事實，須依積極證據，苟積極證據不足
    為不利於被告事實之認定時，即應為有利於被告之認定（最
    高法院三十年上字第八一六號判例參照）。且認定犯罪事實
    所憑之證據，雖不以直接證據為限，間接證據亦包括在內，
    然而無論直接證據或間接證據，其為訴訟上之證明，須於通
    常一般之人均不致有所懷疑，而得確信其為真實之程度者，
    始得據為有罪之認定，倘其證明尚未達到此一程度，而有合
    理之懷疑存在而無從使事實審法院得有罪之確信時，即應由
    法院為諭知被告無罪之判決（最高法院七十六年台上字第四
    九八六號判例參照）。
三、公訴人認被告乙○○涉犯前揭罪嫌，係以被告乙○○於前揭
    被告甲○○等為竊盜犯行時均負責開車，且過程中車子均未
    熄火，其所辯不知情云云，亦與常情不符等，為其主要論據
    。訊據被告乙○○堅決否認前揭犯行，辯稱: 前揭犯罪事實
    一的部分伊開車載甲○○等至車庫處，甲○○說肚子痛要先
    去上廁所，他就自己先下車，隔不到一分鐘他又上車拿衛生
    紙，同時戊○○說他也要下車，但沒說他下車要做什麼，之
    後不知他們二人中的何人告訴我把車子迴轉到巷子口等他，
    我就照他們的指示停在巷子口，隔三、四分鐘後，我看到甲○○很緊張的上車，一直冒冷汗，隔了幾秒鐘看到戊○○也
    上車，我沒有注意到他們有拿什麼物品上車。犯罪事實欄二
    部分甲○○在車上持螺絲起子打伊的狗，甲○○下車後之情
    形伊不清楚等語。經查：
（一）證人即共犯甲○○於偵查中除於檢察官偵訊中供稱：就犯
      罪事實欄二部分伊係臨時起意才要偷東西等語外（九十五
      年度偵字第一四四八○號卷第八頁），並無其它與被告乙○○有何犯意聯絡或行為分擔相關之供述，證人戊○○於
      偵查中始終否認犯罪事實欄一部分，自亦無何與被告乙○○有關之供述。
（二）證人甲○○於本院證稱：犯罪事實欄一部分伊係向乙○○
      佯稱要上廁所，並叫乙○○將車開到巷口等語，是自無從
      為被告乙○○不利之認定，再證人甲○○於本院審理中否
      認犯罪事實欄二部分，證人戊○○於本院審理中否認事實
      欄一部分，其等於本院就被告乙○○犯嫌部分亦再無其它
      證詞足資證明。
（三）前揭犯罪事實一部分卷附現場監視器影像光碟經勘驗結果
      ：被告甲○○、戊○○於前揭影像時間02:46:39均進入左
      邊車庫後，被告乙○○所駕駛之車輛即於02:46:55駛離畫
      面，嗣迨至02:53:23被告甲○○、戊○○二人從左邊車庫
      走出向畫面向右側行進離開監視器畫面，則以被告甲○○
      、戊○○行竊之時間固達約六分多鐘，惟被告乙○○既已
      駛離現場，其得否對被告甲○○、戊○○所為之犯行有所
      認識，容有疑問。另前揭犯罪事實二部分被告甲○○係於
      下車後旋即著手竊盜犯行業如前述，惟被告乙○○僅係坐
      於車上，查獲之警員並未觀察到被告乙○○與被告甲○○
      有何互動，且甲○○為警發覺後係逕自逃離，未與乙○○
      喊話等情，業據證人陳興隆於本院證述在卷，則以被告甲○○實施竊盜行為之時間甚短，且無其它與被告乙○○互
      動之特殊情狀，是此部分亦無從排除確係被告甲○○臨時
      起意基於自己一人犯罪之意思而為。
（四）此外，此部分公訴人並無其它舉證證明，揆諸前揭說明，
      公訴人所指被告乙○○之犯罪事實，仍有合理之懷疑存在
      ，應認被告乙○○犯罪尚屬不能證明，自應為其無罪之諭
      知。
據上論斷，應依刑事訴訟法第二百九十九條第一項前段、第三百
零一條第一項，刑法第二條第一項前段、第二十八條、第三百二
十條第一項、第三百二十一條第二項、第一項第三款、第二十五
條第二項、第四十七條第一項、修正前刑法第五十一條第五款、
第四十一條第一項前段、第二項、刑法第四十一條第一項，刑法
施行法第一條之一、第三條之一，修正前罰金罰鍰提高標準條例
第二條，判決如主文。
中　　華　　民　　國　　96　　年　　6 　　月　　27　　日
                  臺灣臺中地方法院刑事第二庭
                      審判長  法  官 林清鈞
                              法  官 陳姵君
                              法  官 郭書豪
以上正本證明與原本無異。
如不服本判決，應於判決送達後10日內，向本院提出上訴狀，其
未敘述上訴之理由者並得於提起上訴後十日內向本院補提理由書
（均須按他造當事人之人數附繕本）。
中　　華　　民　　國　　96　　年　　6 　　月　　28　　日
　　　　　　　　　　　　　　　書記官　陳美虹
附錄論罪科刑法條
中華民國刑法第321條
（加重竊盜罪）
犯竊盜罪而有左列情形之一者，處6月以上、5年以下有期徒刑：
一　於夜間侵入住宅或有人居住之建築物、船艦或隱匿其內而犯
　　之者。
二  毀越門扇、牆垣或其他安全設備而犯之者。
三  攜帶兇器而犯之者。
四  結夥三人以上而犯之者。
五  乘火災、水災或其他災害之際而犯之者。
六  在車站或埠頭而犯之者。
前項之未遂犯罰之。
中華民國刑法第320條
（普通竊盜罪、竊佔罪）
意圖為自己或第三人不法之所有，而竊取他人之動產者，為竊盜
罪，處5年以下有期徒刑、拘役或5百元以下罰金。
意圖為自己或第三人不法之利益，而竊佔他人之不動產者，依前
項之規定處斷。
前二項之未遂犯罰之。
